臺灣高等法院臺南分院刑事判決　　　　 100年度上訴字第44號
上　訴　人　臺灣嘉義地方法院檢察署檢察官
被　　　告　劉素伊
上列上訴人因被告偽造文書等案件，不服臺灣嘉義地方法院九十
九年度訴字第二八七號中華民國九十九年十二月十三日第一審判
決（起訴案號：臺灣嘉義地方法院檢察署九十九年度偵字第二三
八○號），提起上訴，本院判決如下：
    主  文
原判決關於附表二編號２至７部分所示業務侵占罪及定應執行刑
部分，均撤銷。
劉素伊犯附表二編號２至３、６至７所示業務侵占罪，各處如附
表三之一所示之刑。
其他上訴駁回（即劉素伊犯附表二編號１、８至１６所示業務侵
占罪，各處如附表三所示之刑）。
本判決第二項所處之刑（即附表三之一所示之刑）及上訴駁回所
處之刑（即附表三所示之刑），應執行有期徒刑貳年，附表一申
請書偽造「黃媚」署押壹枚沒收之，緩刑伍年，並應向國泰人壽
保險股份有限公司支付新臺幣貳拾柒萬伍仟肆佰玖拾貳元損害賠
償（給付方式：自民國一百年六月起至一百零二年五月止，按月
於每月十一日前支付新台幣壹萬壹仟肆佰柒拾玖元，至支付完畢
為止，如有壹期未履行，視為全部到期）。
    事  實
一、劉素伊自民國（下同）八十三年至九十八年十一月二日止，
    在國泰人壽保險股份有限公司（下稱國泰人壽公司）擔任業
    務員，負責向國泰人壽公司之客戶收取保費、受理保險金給
    付申請及款項轉交等業務，為從事業務之人。於九十二年十
    月十日，以附表一所示方式，未經過國泰人壽公司保戶黃媚
    同意，擅自偽造黃媚署押一枚於黃媚保險契約內容，變更申
    請書，將保單繳費方式，由年繳改為月繳，並持向國泰人壽
    公司行使，致生損害於黃媚及國泰人壽公司。
二、劉素伊又意圖為自己不法所有，基於侵占之概括犯意（如附
    表二編號１、９、13部分）及意圖為自己不法之所有，分別
    基於侵占犯意（附表二編號２至３、６至８、10至12、14至
    16部分），分別於附表二所示時間，將業務上所持有附表二
    所示保戶黃媚、江桂娟、賴聰顯及賴江樹花等四人，所交付
    附表二所示保費，侵占入己，未繳回國泰人壽公司，嗣經國
    泰人壽公司發覺始查悉上情。
三、案經國泰人壽公司訴由臺灣嘉義地方法院檢察署檢察官偵查
    起訴。
    理  由
壹、證據能力部分：
    本件被告及檢察官於原審及本院對以下所引證據資料，均不
    爭執其證據能力，依刑事訴訟法第一百五十九條之五規定，
    認為均有證據能力，合先敘明。
貳、實體部分：
甲、有罪部分（即附表三及附表三之一部分）：
一、上揭事實，業據被告於偵查中及原審均坦承不諱，核與告訴
    代理人於偵查中及本院審理證述情節，大致相符，復經證人
    黃媚、江桂娟、賴聰顯及賴江樹花於原審證述明確，並有黃
    媚保險契約內容變更申請書一紙、黃媚流用案件過程聲明二
    紙、黃媚聲明書六紙、江桂娟聲明書二紙、賴聰顯聲明書一
    紙、賴江樹花聲明書一紙在卷可稽。被告自白核與事實相符
    。本件被告犯行，事證明確，均堪認定。
二、關於被告附表一及附表二編號１、９、13犯行新舊法比較：
    按刑法於九十四年一月七日修正，同年二月二日公布，自九
    十五年七月一日施行，刪除刑法第五五條後段牽連犯及刑法
    第五十六條連續犯、修正刑法第三十三條第五款關於法定刑
    有罰金刑之罪、刑法第五十一條第五款定應執行刑之規定：
  (一)被告此部分犯行，因行為後新法業已刪除牽連犯、連續犯之
    規定，此刪除雖非犯罪構成要件之變更，但顯已影響行為人
    刑罰之法律效果，自屬法律有變更，依新法第二條第一項前
    段規定，比較新、舊法結果，仍應適用較有利於被告之行為
    時法律即舊法論以牽連犯、連續犯。
  (二)修正後刑法第三十三條第五款規定「罰金：新臺幣一千元以
    上，以百元計算之」，與修正前刑法第三十三條第五款規定
    「罰金：銀元一元以上」不同。比較新舊法結果，以修正前
    即行為時法較有利於被告，故依刑法第二條第一項前段規定
    ，本件法定罰金刑部分，自應適用行為時之法律即修正前刑
    法第三十三條第五款規定，決定其罰金部分之法定刑。
  (三)比較刑法第五十一條第五款修正前後規定，新法施行後，因
    新法修正後提高合併應執行之最高度刑期，較舊法規定，對
    行為人更為不利，雖非關於罪刑之變更，惟定執行刑為科刑
    事項，影響及行為人刑罰之法律效果，屬刑法第二條第一項
    之法律變更，新法第五十一條第五款對行為人不利，應依新
    法第二條第一項，適用最有利於行為人之法律，即行為時之
    舊法；裁判確定前犯數罪，其中一罪在新法施行前者，亦同
    （九十五年第八次刑事庭會議參照）。本件被告應依刑法第
    二條第一項前段之規定，依修正前刑法第五十一條第五款定
    其應執行之刑。
  (四)按有罪之判決，關於主刑、從刑或刑之加重、減輕、免除及
    保安處分等事項所適用之法律，除別有規定外，應本於統一
    性及整體性原則一體適用，不能與主刑所適用之法律任意割
    裂，故於比較新舊法適用時，應就「罪刑」有關之共犯、未
    遂犯、想像競合犯、牽連犯、連續犯、結合犯，以及累犯加
    重、自首減輕暨其他法定加減原因（如身分加減）與加減例
    等一切情形，綜其全部「罪刑」之結果而為比較（最高法院
    九十五年度第八次刑事庭會議參照），而一體適用最有利於
    被告之法律。查被告此部分之犯行，關於牽連犯、連續犯、
    法定刑有罰金刑及定應執行刑部分，以修正前刑法規定對被
    告最有利，應一體適用舊法，不得違法割裂適用。
三、核被告所為，附表一所為係犯刑法第二百十六條、第二百十
    條行使偽造私文書罪；另附表二編號１至３、６至16犯行，
    被告所為均係犯刑法第三百三十六條第二項業務侵占罪。又
    被告如附表二編號１、９、13部分所示犯行（犯罪時間，均
    在九十五年七月一日之前所為），時間緊接，犯罪構成要件
    相同，顯係基於概括犯意反覆為之，應依修正前刑法第五十
    六條連續犯規定，論以業務侵占罪一罪，並加重其刑。又被
    告於附表一所示申請書上偽簽「黃媚」署押，以偽造完成附
    表一所示私文書，後持以行使行為，足以生損害於公眾及他
    人，核其所為，係犯刑法第二百十六條、二百十條行使偽造
    私文書罪。而被告偽造署押（即於上述申請書偽簽「黃媚」
    署押），係偽造私文書階段行為；另被告其偽造私文書後持
    以行使，其偽造私文書低度行為，應為行使偽造私文書高度
    行為所吸收，均不另論。又被告所犯上開行使偽造私文書罪
    、連續業務侵占罪間，彼此間具有方法結果牽連關係，為牽
    連犯，應依修正前刑法第五十五條規定，從一重以連續業務
    侵占罪處斷。被告所犯連續業務侵占罪一罪（附表一與附表
    二編號１、９、13所示犯行）及業務侵占罪八十七罪（附表
    二編號２至３、６至８、10至12、14至16所示犯行），計八
    十八罪，犯意各別，行為互殊，應分論併罰。起訴書認均應
    論以連續犯，容有誤會，併此敘明。
四、撤銷改判部分（即附表三之一、附表四所示部分）：
    關於附表二編號２至７部分，原判決以被告罪證明確，因予
    論罪科刑，固非無見。惟查：(一)本件附表二編號２至３及６
    至７部分，被告各期（共五期）所侵占款項金額，依序為三
    萬七○五○元、三萬七○五○元、三萬七○五○元、一萬八
    七五五元、二萬六五七六元，各期侵占款均高達一萬元以上
    ，相較於被告所犯附表二編號８、10至12、14至16所示各期
    侵占金額僅數千元，顯有不同，原判決未依比例原則裁量予
    以量處相當之刑，竟一律均量處有期徒刑六月，顯不符比例
    原則，自有未當。(二)又附表二編號４至５部分，均無證據足
    以證明被告有侵占犯行（詳如後述），原判決未予詳察，即
    遽予論罪科刑，即有未洽。(三)又被告於本院上訴審，至一百
    年五月二日本院辯論終結止，先後又償還告訴人國泰人壽公
    司四萬八八五八元及一萬六二八六元，原判決未及審酌，亦
    有未洽。檢察官上訴意旨，雖無理由（詳如後述），然原判
    決關於附表二編號２至７部分，既有可議之處，自屬無可維
    持，應由本院將原判決關於此部分及定應執行刑部分，均撤
    銷改判。爰審酌被告高職畢業智識程度，現從事洗碗工作，
    家中有三位兒女賴其扶養，犯罪動機，不思正途獲取財物，
    行為手段，業務侵占金額，告訴人及被害人所受損害及被告
    犯後坦承犯行，知所悔悟，並已返還告訴人部分侵占金額，
    並與告訴人達成，就尚未償還侵占數額，分期償還合意，有
    原審電話記錄、告訴人提出陳報狀及告訴代理人於原審供明
    在卷（詳原審卷二一○至二一一、二一四頁）及犯後態度等
    一切情狀，各量處如附表三之一所示之刑，以資懲儆。又被
    告附表二編號２所示犯行，犯罪時間係在九十六年四月二十
    四日以前，復無不得減刑例外情形，合於中華民國九十六年
    罪犯減刑條例第二條第一項第三款規定，爰依該減刑條例規
    定，減其宣告刑二分之一，如附表三之一編號１所示之刑。
    至附表二編號４至５部分，則不另無罪諭知（詳如後述）。
五、至檢察官上訴意旨，指稱本件被告侵占附表二編號１至３所
    示保單第0000000000號之保費（七至十期，共四期）之每期
    侵占金額僅三萬七○五○元，合計僅侵占十四萬八二○○元
    ，係屬錯誤，每期侵占金額應為五萬四五○○元，合計侵占
    二十一萬八千元（即起訴書附表編號１部分）云云。經查，
    據告訴代理人侯芳雪於本院上訴審供稱：保單第0000000000
    號保費每期為三萬七○五○元等語（詳上訴卷一四五頁）。
    另告訴代理人林憲一亦於本院上訴審供稱：保單第00000000
    00號保費每期為三萬七○五○元等語（詳上訴卷一四四至一
    四五、一八○至一八一頁）。即被告亦供稱：本件保單第00
    00000000號保費每期為三萬七○五○元等語（詳上訴卷一八
    一頁）。是本件附表二編號１至３所示0000000000號保費（
    七至十期，共四期）每期侵占金額，應僅為三萬七○五○元
    ，合計被告僅侵占十四萬八二○○元無訛。檢察官上訴意旨
    ，指被告此部分侵占金額為每期五萬四五○○元，五期共計
    應侵占二十一萬八千元云云。依上所述，自非有據。
六、上訴駁回部分（即附表三所示部分）：
  (一)關於附表三所示有罪部分，原判決認被告罪證明確，因予適
    用刑法第二條第一項前段、第五十五條後段（修正前）、第
    五十六條（修正前）、刑法第三百三十六條第二項、第二百
    十六條、第二百十條、第二百十九條，刑法施行法第一條之
    一第一項、第二項前段，中華民國九十六年罪犯減刑條例第
    二條第一項第三款、第七條規定，併審酌被告高職畢業智識
    程度，現從事洗碗工作，家中有三位兒女賴其扶養，犯罪動
    機，不思正途獲取財物，行為手段，業務侵占金額，告訴人
    及被害人所受損害及被告犯後坦承犯行，知所悔悟，並已返
    還告訴人部分侵占金額，及其犯後態度等一切情狀，各量處
    如附表三所示之刑，以資懲敬。併敘明被告如附表二編號１
    、９、10、13、14所示犯行，其犯罪時間，均係在九十六年
    四月廿四日以前，復無不得減刑例外情形，合於中華民國九
    十六年罪犯減刑條例第二條第一項第三款規定，爰依該減刑
    條例規定，分別減其宣告刑二分之一後，如附表三編號１至
    ２所示之刑。至偽造之印章、印文、署押，不問屬於犯人與
    否沒收之。刑法第二百十九條定有明文，故附表一所示被告
    偽造「黃媚」署押一枚，應依刑法第二百十九條規定，宣告
    沒收等情。
  (二)本院經核，關於附表三所示部分，原判決認事用法，均無違
    誤，量刑亦稱妥適。檢察官循告訴人請求上訴意旨略以：(1)
    檢察官起訴書附表編號１所示被告於九十五年十月間，侵占
    國泰人壽公司要保戶黃媚保費六萬一千零四十元部分，原審
    未予判決。(2)另檢察官起訴書附表編號２所示被告於九十五
    年一月間，侵占國泰人壽公司要保戶黃媚保費廿一萬八千元
    部分，原審亦未予判決。原判決認事用法，均有違誤云云。
    惟依上所述，檢察官上訴所指各情，均無理由，應予駁回。
七、定應執行刑部分：
    本判決撤銷改判部分所處如附表三之一所示之刑，與本判決
    上訴駁回部分所處如附表三所示之刑，應執行有期徒刑二年
    。又被告前未曾因故意犯罪受有期徒刑以上刑之宣告，有臺
    灣高等法院被告前案紀錄表在卷可參，被告因一時失慮，觸
    犯本件犯行，於法院審理時坦承犯行，並已返還告訴人部分
    業務侵占金額即新台幣（下同）六十四萬九八六六元（即二
    十三萬四七二二元、三十五萬元、四萬八八五八元、一萬六
    二八六元，合計六十四萬九八六六元），此為告訴代理人林
    憲一於本院上訴審所不爭，並有被告提出匯款收據三紙為憑
    （詳上訴卷一八一、二一一頁），就剩餘尚未償還侵占數額
    二十七萬五四九二元（附表二所示有罪部分之侵占金額九十
    二萬五三五八元，減去已償還六十四萬九八六六元），告訴
    代理人同意分期償還合意，並同意給被告緩刑機會，有原審
    電話記錄、告訴人提出陳報狀及告訴代理人於原審證述明確
    （詳原審卷二一○、二一一、二一四頁），被告經此偵審程
    序，當知所警惕，信無再犯之虞，本院審酌被告須持續工作
    賺取報酬分期支付賠償金，因認被告所宣告之刑，以暫不執
    行為適當，爰依刑法第七十四條第一項第一款規定，併宣告
    如主文所示緩刑期間，並依同條第二項第三款被告侵占款項
    尚未償還部分，尚有二十七萬五四九二元，爰命被告向告訴
    人支付二十七萬五四九二元損害賠償，給付方式：自一百年
    六月起至一百零二年五月止，按月於每月十一日前支付一萬
    一四七九元（小數點以下四捨五入），至支付完畢為止，如
    有一期未履行，視為全部到期。依刑法第七十四條第四項規
    定，上開內容得為民事強制執行名義，且依刑法第七十五條
    之一第四款規定，違反上開負擔情節重大，足認原宣告緩刑
    難收其預期效果，而有執行刑罰之必要者，告訴人得請求檢
    察官向原審聲請撤銷對被告所為緩刑宣告，併此敘明。至本
    件告訴人指稱，其遭被告侵占金額共一○七萬三三三五元，
    原判決卻認定為九十八萬七一三八元，且告訴人所同意給予
    被告緩刑之條件為被告需按月給付告訴人二萬零七一六元，
    原判決卻認定為被告僅需按月給付一萬六二八六元，均有不
    當云云。惟如前所述，本件被告侵占金額經本院調查結果，
    被告僅侵占九十二萬五三五八元，減去被告已償還六十四萬
    九八六六元，則被告尚未償還侵占數額為二十七萬五四九二
    元，以二年償還期限，共二十四期，按月被告應支付一萬一
    四七九元（小數點以下四捨五入）。是檢察官循告訴人請求
    所為上開上訴意旨，亦有不當，併此敘明。
乙、不另為無罪諭知部分（即附表四所示部分）
一、附表二編號４之0000000000保單所示六萬一○四○元部分：
  (一)查附表二編號４之0000000000保單所示六萬一○四○元侵占
    款，檢察官係以要保戶出具無憑證聲明書所列舉金額（詳一
    一八號他字卷九頁）作為起訴被告侵占保費金額。然經本院
    詢問要保人黃媚該金額如何計算得出？據證人江桂蘭（要保
    戶黃媚女兒）於本院上訴審則供稱：該0000000000保單有墊
    繳情形，依其向國泰人壽公司取得0000000000保單基本資料
    顯示，該保單自九十六年一月九日出現墊繳保費情形，每月
    以由該保單換算價值所墊繳，該保單最後墊繳日為九十八年
    四月二十五日，故該保單墊繳期間，為九十六年一月九日至
    九十八年四月廿五日止，共廿八個月，每月墊繳金額為二一
    八○元，是共墊繳二十八期，乘以每期墊繳二一八○元，總
    計為六萬一○四○元，因此出具0000000000保單侵占金額為
    六萬一○四○元之無憑證聲明書予國泰人壽公司，業據證人
    江桂蘭（要保戶黃媚女兒）供證在卷（詳上訴卷一七九頁）
    ，並有第0000000000保單之九十八年九月八日繳費收據及該
    保單基本資料在卷可憑（詳上訴卷第一六三頁），並為要保
    人黃媚所不爭（詳上訴二一六至二一八頁）。
  (二)次查：本件附表二編號４被告被訴侵占第0000000000保單所
    示六萬一○四○元（即起訴書附表編號２部分），依上所述
    ，該六萬一○四○元侵占金額，既係由該保單價值墊繳計算
    而來，則被告劉素伊顯然未經手該筆金額，自無從侵占該六
    萬一○四○元。檢察官起訴將該六萬一○四○元亦列為被告
    侵占金額，自屬無據，而不可採。
二、附表二編號５之0000000000保單所示三萬七千元部分：
  (一)上揭第0000000000號保單，要保人黃媚於九十五年二月廿一
    日曾持該保單，向國泰人壽公司借款新台幣三萬七千元，有
    國泰人壽保險股份有限公司保單借款借據影本在卷可憑（詳
    上訴卷一五七頁）。又據證人黃媚（即要保人）於本院上訴
    審結稱：因被告劉素伊向伊稱有急用，伊乃以第0000000000
    號保單，向國泰人壽公司質押借款三萬七千元，借給被告劉
    素伊，後來該三萬七千元借款，已由被告劉素伊替伊返還予
    國泰人壽公司等語（詳上訴卷一七七、二一六、二一八頁）
    。而證人江桂蘭（要保人黃媚女兒）於本院上訴審亦結稱：
    第0000000000號保單，其母黃媚質借出來的三萬七千元，並
    非用以繳納保費，而借給被告劉素伊，而被告劉素伊向其母
    黃媚所借該三萬七千元，已由被告劉素伊替其母黃媚償還國
    泰人壽公司等語（詳上訴卷一七八至一七九、二一九頁）。
  (二)又上揭第0000000000號保單，要保人黃媚於九十五年二月廿
    一日持該保單向國泰人壽公司借款新台幣三萬七千元，已於
    九十八年九月九日償還（含借款利息共償還三萬八千七百零
    五元），有國泰人壽公司保單借款記錄查詢單影本在卷可憑
    （詳上訴卷一五四、一五八頁）。是被告劉素伊於上訴審辯
    稱，附表二編號５之0000000000號保單所示三萬七千元，其
    並未侵占，且要保戶黃媚向國泰人壽公司所借的三萬七千元
    ，其亦已替要保戶黃媚償還國泰公司等語（詳上訴卷二一八
    頁），被告所辯，信而有徵，自值採信。據此，檢察官起訴
    書，將附二編號５之0000000000號保單所示三萬七千元，並
    列為被告劉素伊侵占國泰人壽公司保費，應自被告劉素伊侵
    占金額中予以扣除。公訴人認此部分亦涉犯罪，即非有據。
三、上開附表二編號４、５被告被訴侵占款項，既均無證據足以
    證明被告有侵占犯行，本應為無罪諭知。惟此部分，檢察官
    起訴認其與前開有罪部分，有連續犯裁判上一罪關係，為裁
    判上一罪，爰不另為無罪諭知，併此敘明。
據上論結，依刑事訴訟法第三百六十九條第一項前段、第三百六
十八條、第三百六十四條、第二百九十九條第一項前段，刑法第
二條第一項前段、第五十五條後段（修正前）、第五十六條（修
正前）、刑法第三百三十六條第二項、第二百十六條、第二百十
條、第五十一條第五款( 修正前) 、第七十四條第一項第一款、
第二項第三款、第二百十九條，刑法施行法第一條之一第一項、
第二項前段，中華民國九十六年罪犯減刑條例第二條第一項第三
款、第七條、第十條第一項，判決如主文，判決如主文。
本案經檢察官李傳來到庭執行職務。
中    華    民    國  100     年    5     月    16    日
                  刑事第六庭    審判長法  官  董武全
                                      法  官  林英志
                                      法  官  賴純慧
以上正本證明與原本無異。
附表三編號１所示之罪，如不服判決，應於收受送達後10日內向
本院提出上訴書狀，其未敘述上訴理由者，並得於提起上訴後10
日內向本院補提理由書（均須按他造當事人之人數附繕本）「切
勿逕送上級法院」。
其餘不得上訴。
                                      書記官  許美惠
中    華    民    國  100     年    5     月    16    日
附錄法條：
刑法第二百十條：
偽造、變造私文書，足以生損害於公眾或他人者，處五年以下有
期徒刑。
刑法第二百十六條：
行使第二百十條至第二百十五條之文書者，依偽造、變造文書或
登載不實事項或使登載不實事項之規定處斷。
刑法第三百三十六條：
對於公務上或因公益所持有之物，犯前條第1項之罪者，處一年
以上七年以下有期徒刑，得併科五千元以下罰金。
對於業務上所持有之物，犯前條第一項之罪者，處六月以上五年
以下有期徒刑，得併科三千元以下罰金。
前二項之未遂犯罰之。
 附表一：
┌────┬──────┬──────────────┐
│偽造人  │被偽造人    │ 偽造方式                   │
├────┼──────┼──────────────┤
│劉素伊  │黃媚        │於92年10月30日，劉素伊未經黃│
│        │            │媚同意，擅自於黃媚保險契約內│
│        │            │容變更申請書偽造黃媚署名一枚│
│        │            │，將保單繳費方式由年繳改為月│
│        │            │繳，而偽造上開申請書私文書，│
│        │            │持向國泰人壽公司而行使之，致│
│        │            │生損害於黃媚及國泰人壽公司。│
└────┴──────┴──────────────┘
 附表二：
┌──┬────┬─────┬────────┬────────┬───────┐
│編號│要保人  │保單號碼  │侵佔期別        │  侵佔日期      │侵佔金額      │
│    │        │          │                │（繳費日期）    │              │
├──┼────┼─────┼────────┼────────┼───────┤
│ 1  │黃  媚  │0000000000│年繳第7期       │94年12月17日    │37,050元      │
├──┼────┼─────┼────────┼────────┼───────┤
│ 2  │黃  媚  │0000000000│年繳第8期       │95年12月17日    │37,050元      │
├──┼────┼─────┼────────┼────────┼───────┤
│ 3  │黃  媚  │0000000000│1.年繳第9期     │1.96年12月17日  │各期均37,050元│
│    │        │          │2.年繳第10期    │2.97年12月17日  │              │
├──┼────┴─────┴────────┴────────┴───────┤
│ 4  │被訴侵占0000000000號保單所示六萬一○四○元部分，不另為無罪諭知。        │
├──┼────────────────────────────────────┤
│ 5  │被訴侵占0000000000號保單所示三萬七○○○元部分，不另為無罪諭知。        │
├──┼────┬─────┬────────┬────────┬───────┤
│ 6  │黃  媚  │0000000000│年繳第9期       │96年12月17日    │18,775元      │
├──┼────┼─────┼────────┼────────┼───────┤
│ 7  │黃  媚  │0000000000│年繳第10期      │97年6月14日     │26,576元      │
├──┼────┼─────┼────────┼────────┼───────┤
│ 8  │江桂娟  │0000000000│年繳第4期       │97年01月14日    │8,558元       │
├──┼────┼─────┼────────┼────────┼───────┤
│ 9  │賴聰顯  │0000000000│月繳第82期至第96│90年9月27日至   │各期均3755元  │
│    │        │          │期（共15期）    │91年11月27日止  │（詳一審卷P215│
│    │        │          │                │                │告訴代理人更正│
│    │        │          │                │                │陳述：自82至96│
│    │        │          │                │                │期，每期金額  │
│    │        │          │                │                │3755元，日期自│
│    │        │          │                │                │90年9 月27日至│
│    │        │          │                │                │91年11月27日，│
│    │        │          │                │                │計15期）      │
│    │        │          ├────────┼────────┼───────┤
│    │        │          │月繳第97期至第  │91年12月27日至  │各期均3817元  │
│    │        │          │119期（共23期） │93年10月27日止  │（詳一審卷P216│
│    │        │          │                │                │告訴代理人更正│
│    │        │          │                │                │陳述：自97-119│
│    │        │          │                │                │期，每期金額  │
│    │        │          │                │                │3817元，日期自│
│    │        │          │                │                │91年12月27日至│
│    │        │          │                │                │93年10月27日，│
│    │        │          │                │                │23期）        │
│    │        │          ├────────┼────────┼───────┤
│    │        │          │月繳第120期至第 │93年11月27日至  │各期均3811元  │
│    │        │          │139期（共20期） │95年6月27日止   │（詳一審卷P216│
│    │        │          │                │                │告訴代理人更正│
│    │        │          │                │                │陳述：自120 至│
│    │        │          │                │                │139 期，每期金│
│    │        │          │                │                │額3811元，日期│
│    │        │          │                │                │自93年11月27日│
│    │        │          │                │                │至95年6 月27日│
│    │        │          │                │                │）。          │
├──┼────┼─────┼────────┼────────┼───────┤
│ 10 │賴聰顯  │0000000000│1.月繳第140期   │1.95年7月27日   │各期均3811元  │
│    │        │          │2.月繳第141期   │2.95年8月27日   │（詳一審卷P216│
│    │        │          │3.月繳第142期   │3.95年9月27日   │告訴代理人更正│
│    │        │          │4.月繳第143期   │4.95年10月27日  │陳述：自      │
│    │        │          │5.月繳第144期   │5.95年11月27日  │140-148 期，每│
│    │        │          │6.月繳第145期   │6.95年12月27日  │期金額3811元，│
│    │        │          │7.月繳第146期   │7.96年1月27日   │日期自95年7 月│
│    │        │          │8.月繳第147期   │8.96年2月27日   │27日至96年3 月│
│    │        │          │9.月繳第148期   │9.96年3月27日   │27日）        │
│    │        │          │（共9期）       │                │              │
├──┼────┼─────┼────────┼────────┼───────┤
│ 11 │賴聰顯  │0000000000│1.月繳第149期   │1.96年4月27日   │各期均3811元  │
│    │        │          │2.月繳第150期   │2.96年5月27日   │（詳一審卷P216│
│    │        │          │3.月繳第151期   │3.96年6月27日   │告訴代理人更正│
│    │        │          │4.月繳第152期   │4.96年7月27日   │陳述：自149 期│
│    │        │          │5.月繳第153期   │5.96年8月27日   │至156 期，每期│
│    │        │          │6.月繳第154期   │6.96年9月27日   │金額3811元，日│
│    │        │          │7.月繳第155期   │7.96年10月27日  │期自96年4月27 │
│    │        │          │8.月繳第156期   │8.96年11月27日  │日至96年11月27│
│    │        │          │（共8期）       │                │日）          │
│    │        │          │                │                │              │
├──┼────┼─────┼────────┼────────┼───────┤
│ 12 │賴聰顯  │0000000000│01.月繳第157期  │01.96年12月27日 │各期均4279元  │
│    │        │          │02.月繳第158期  │02.97年01月27日 │（詳一審卷P216│
│    │        │          │03.月繳第159期  │03.97年02月27日 │告訴代理人更正│
│    │        │          │04.月繳第160期  │04.97年03月27日 │陳述：自157至 │
│    │        │          │05.月繳第161期  │05.97年04月27日 │178 期，每期金│
│    │        │          │06.月繳第162期  │06.97年05月27日 │額4279元，日期│
│    │        │          │07.月繳第163期  │07.97年06月27日 │自96年12月27日│
│    │        │          │08.月繳第164期  │08.97年07月27日 │至98年09月27日│
│    │        │          │09.月繳第165期  │09.97年08月27日 │，計22期）    │
│    │        │          │10.月繳第166期  │10.97年09月27日 │              │
│    │        │          │11.月繳第167期  │11.97年10月27日 │              │
│    │        │          │12.月繳第168期  │12.97年11月27日 │              │
│    │        │          │13.月繳第169期  │13.97年12月27日 │              │
│    │        │          │14.月繳第170期  │14.98年01月27日 │              │
│    │        │          │15.月繳第171期  │15.98年02月27日 │              │
│    │        │          │16.月繳第172期  │16.98年03月27日 │              │
│    │        │          │17.月繳第173期  │17.98年04月27日 │              │
│    │        │          │18.月繳第174期  │18.98年05月27日 │              │
│    │        │          │19.月繳第175期  │19.98年06月27日 │              │
│    │        │          │20.月繳第176期  │20.98年07月27日 │              │
│    │        │          │21.月繳第177期  │21.98年08月27日 │              │
│    │        │          │22.月繳第178期  │22.98年09月27日 │              │
│    │        │          │（共22期）      │                │              │
├──┼────┼─────┼────────┼────────┼───────┤
│ 13 │賴江樹花│0000000000│月繳第87期至第  │91年2月27日至   │各期均3591元  │
│    │        │          │96期（共10期）  │91年11月27日止  │（詳一審卷216-│
│    │        │          │                │                │217 頁告訴代理│
│    │        │          │                │                │人更正陳述：自│
│    │        │          │                │                │87至96期，每期│
│    │        │          │                │                │金額3591元，日│
│    │        │          │                │                │期自91年2 月27│
│    │        │          │                │                │日至91年11月27│
│    │        │          │                │                │日，計10期）  │
│    │        │          ├────────┼────────┼───────┤
│    │        │          │月繳第97期至第  │91年12月27日至  │各期均3615元  │
│    │        │          │119期（共23期） │93年10月27日止  │（詳一審卷    │
│    │        │          │                │                │P.217 告訴代理│
│    │        │          │                │                │人更正陳述：自│
│    │        │          │                │                │97至119 期，每│
│    │        │          │                │                │期金額3615元，│
│    │        │          │                │                │日期自91年12月│
│    │        │          │                │                │27日至93年10月│
│    │        │          │                │                │27日，計23期）│
│    │        │          ├────────┼────────┼───────┤
│    │        │          │月繳第120期至第 │93年11月27日至  │各期均3609元  │
│    │        │          │139期（共20期） │95年06月27日止  │（詳一審卷    │
│    │        │          │                │                │P.217 告訴代理│
│    │        │          │                │                │人更正陳述）  │
├──┼────┼─────┼────────┼────────┼───────┤
│ 14 │賴江樹花│0000000000│1.月繳第140期   │1.95年7月27日   │各期均3609元  │
│    │        │          │2.月繳第141期   │2.95年8月27日   │（詳一審卷    │
│    │        │          │3.月繳第142期   │3.95年9月27日   │P.217 告訴代理│
│    │        │          │4.月繳第143期   │4.95年10月27日  │人更正陳述：自│
│    │        │          │5.月繳第144期   │5.95年11月27日  │120 期至156 期│
│    │        │          │6.月繳第145期   │6.95年12月27日  │，每期金額3609│
│    │        │          │7.月繳第146期   │7.96年1月27日   │元，日期自93年│
│    │        │          │8.月繳第147期   │8.96年2月27日   │11月27日至96年│
│    │        │          │9.月繳第148期   │9.96年3月27日   │11月27日）    │
│    │        │          │（共9期）       │                │              │
├──┼────┼─────┼────────┼────────┼───────┤
│ 15 │賴江樹花│0000000000│1.月繳第149期   │1.96年04月27日  │各期均3609元  │
│    │        │          │2.月繳第150期   │2.96年05月27日  │（詳一審卷    │
│    │        │          │3.月繳第151期   │3.96年06月27日  │P.217 告訴代理│
│    │        │          │4.月繳第152期   │4.96年07月27日  │人更正陳述：自│
│    │        │          │5.月繳第153期   │5.96年08月27日  │120 期至156 期│
│    │        │          │6.月繳第154期   │6.96年09月27日  │，每期金額3609│
│    │        │          │7.月繳第155期   │7.96年10月27日  │元，日期自93年│
│    │        │          │8.月繳第156期   │8.96年11月27日  │11月27日至96年│
│    │        │          │（共8期）       │                │11月27日）    │
├──┼────┼─────┼────────┼────────┼───────┤
│ 16 │賴江樹花│0000000000│01.月繳第157期  │01.96年12月27日 │各期均3656元  │
│    │        │          │02.月繳第158期  │02.97年01月27日 │（詳一審卷P217│
│    │        │          │03.月繳第159期  │03.97年02月27日 │至P218：告訴代│
│    │        │          │04.月繳第160期  │04.97年03月27日 │理人更正陳述：│
│    │        │          │05.月繳第161期  │05.97年04月27日 │第157 至181 期│
│    │        │          │06.月繳第162期  │06.97年05月27日 │，每期金額3656│
│    │        │          │07.月繳第163期  │07.97年06月27日 │元，日期自96年│
│    │        │          │08.月繳第164期  │08.97年07月27日 │12月27日至98年│
│    │        │          │09.月繳第165期  │09.97年08月27日 │12月27日）    │
│    │        │          │10.月繳第166期  │10.97 年09月27日│              │
│    │        │          │11.月繳第167期  │11.97 年10月27日│              │
│    │        │          │12.月繳第168期  │12.97 年11月27日│              │
│    │        │          │13.月繳第169期  │13.97 年12月27日│              │
│    │        │          │14.月繳第170期  │14.98 年01月27日│              │
│    │        │          │15.月繳第171期  │15.98 年02月27日│              │
│    │        │          │16.月繳第172期  │16.98 年03月27日│              │
│    │        │          │17.月繳第173期  │17.98 年04月27日│              │
│    │        │          │18.月繳第174期  │18.98 年05月27日│              │
│    │        │          │19.月繳第175期  │19.98 年06月27日│              │
│    │        │          │20.月繳第176期  │20.98 年07月27日│              │
│    │        │          │21.月繳第177期  │21.98 年08月27日│              │
│    │        │          │22.月繳第178期  │22.98 年09月27日│              │
│    │        │          │23.月繳第179期  │23.98 年10月27日│              │
│    │        │          │24.月繳第180期  │24.98 年11月27日│              │
│    │        │          │25.月繳第181期  │25.98 年12月27日│              │
│    │        │          │（共25期）      │                │              │
├──┼────┴─────┴────────┴────────┴───────┤
│備註│一、要保人黃媚部分：保單0000000000，侵占期別年繳第7 期至第10期（共4 期，│
│    │    自附表二編號1 至3 ），計侵占金額148200元（37050 Ｘ4 期=148200 元）。│
│    │二、要保人黃媚部分：保單0000000000，侵占期別年繳第9 期，侵占金額18775元 │
│    │三、要保人黃媚部分：保單0000000000，侵占期別年繳第10期，侵占金額26576元 │
│    │四、要保人江桂娟部分：保單0000000000，侵占期別年繳第4 期，侵占金額8558元│
│    │五、要保人賴聰顯部分：保單0000000000，侵占期別月繳第82期至第178 期（共  │
│    │    97期，即自附表二編號9 至12），合計侵占金額379261元（即附表二編號9 ：│
│    │    3755Ｘ15期=56325元；3817Ｘ23=87791元；3811Ｘ20期=76220元。附表二編號│
│    │    10：3811Ｘ9 期=34299元。附表二編號11：3811Ｘ8 期=30488元。附表二編號│
│    │    12：4279Ｘ22期=94138元）。                                          │
│    │六、要保人賴江樹花部分：保單第0000000000，侵占期別月繳87期至181 期（共95│
│    │    期，即自附表二編號13至16），合計金額343988元（即附表二編號13：3591  │
│    │    Ｘ10期=35910元；3615Ｘ23期=83145元；3609Ｘ20期=72180元。附表二編號14│
│    │    ：3609Ｘ9 期=32481元。附表二編號15：3609Ｘ8 期=28872元。附表編號16：│
│    │    3656Ｘ25期=91400元）。                                              │
│    │七、被告劉素伊合計侵占：925358元                                        │
└──┴────────────────────────────────────┘
 附表三：
┌──┬─────────────┬────────────────┐
│編號│ 犯               行      │ 論罪科刑                       │
│    │                          │                                │
├──┼─────────────┼────────────────┤
│ 1  │附表一、附表二編號1、9、13│劉素伊連續犯業務侵占罪，處有期徒│
│    │部分                      │刑壹年捌月，減為有期徒刑拾月，附│
│    │                          │表一申請書上偽造「黃媚」署押壹枚│
│    │                          │沒收之。                        │
├──┼─────────────┼────────────────┤
│ 2  │附表二編號10、14部分      │劉素伊犯業務侵占罪，共拾捌罪，各│
│    │                          │處有期徒刑陸月，各減為有期徒刑參│
│    │                          │月。                            │
├──┼─────────────┼────────────────┤
│ 3  │附表二編號8、11、12、15、 │劉素伊犯業務侵占罪，共陸拾肆罪，│
│    │16部分                    │各處有期徒刑陸月。              │
└──┴─────────────┴────────────────┘
附表三之一：
┌──┬─────────────┬────────────────┐
│編號│ 犯               行      │ 論罪科刑                       │
│    │                          │                                │
├──┼─────────────┼────────────────┤
│ 1  │附表二編號2部分           │劉素伊犯業務侵占罪，處有期徒刑柒│
│    │                          │月，減為有期徒刑參月又拾伍日。  │
├──┼─────────────┼────────────────┤
│ 2  │附表二編號3、6-7部分（編號│劉素伊犯業務侵占罪，共肆罪，各處│
│    │3有二罪，合計四罪）       │有期徒刑柒月。                  │
│    │                          │                                │
└──┴─────────────┴────────────────┘
附表四：不另為無罪諭知部分（即附表二編號４至５部分）
┌──┬────┬─────┬────┬──────┬────┐
│編號│要保人  │保單號碼  │侵佔期別│  侵佔日期  │侵佔金額│
│    │        │          │        │（繳費日期）│        │
├──┼────┼─────┼────┼──────┼────┤
│ 1  │黃  媚  │0000000000│  無    │95年10月間  │61,040元│
├──┼────┼─────┼────┼──────┼────┤
│ 2  │黃  媚  │0000000000│  無    │95年10月間  │37,000元│
└──┴────┴─────┴────┴──────┴────┘